臺灣高等法院刑事裁定
110年度聲字第2474號
聲  請  人  臺灣高等檢察署檢察官
受  刑  人  張勛  


上列聲請人因受刑人數罪併罰有二裁判以上，聲請定其應執行之
刑（聲請案號：臺灣高等檢察署110年度執聲字第1063號），本
院裁定如下：
    主  文
張勛因犯如附表所示各罪所處之刑，有期徒刑部分，應執行有期
徒刑玖年肆月。
其餘聲請駁回。
    理  由
一、聲請意旨（略以）：受刑人張勛因違反槍砲彈藥刀械管制條
    例等數罪，先後經判決確定如附表，應依刑法第53條、第51
    條第5款、第7款規定，定其應執行之刑，爰依刑事訴訟法第
    477條第1項聲請裁定等語。
二、按裁判確定前犯數罪者，併合處罰之；數罪併罰有二裁判以
    上者，應依刑法第51條之規定定其應執行之刑；宣告多數有
    期徒刑者，於各刑中之最長期以上，各刑合併之刑期以下，
    定其刑期，但不得逾30年；宣告多數罰金者，於各刑中之最
    多額以上，各刑合併之金額以下，定其金額。刑法第50條、
    第53條、第51條第5款、第7款分別定有明文。又刑事訴訟法
    第477條第1項規定，依刑法第48應更定其刑者，或依刑法第
    53條及第54條應依刑法第51條第5款至第7款之規定，定其應
    執行之刑者，由該案犯罪事實最後判決之法院之檢察官，聲
    請該法院裁定之。
三、另按法律上屬於自由裁量之事項，有其外部性界限及內部性
    界限，並非概無拘束。依據法律之具體規定，法院應在其範
    圍選擇為適當之裁判者，為外部性界限；而法院為裁判時，
    應考量法律之目的及法律秩序之理念所在者，為內部性界限
    。法院為裁判時，二者均不得有所踰越。在數罪併罰，有二
    裁判以上，定其應執行之刑之案件，法院所為刑之酌定，固
    屬自由裁量之事項，然仍應受前述外部性界限及內部性界限
    之拘束，最高法院80年台非字第473號著有判例足資參照，
    本院同此見解。據此，相較「宣告刑」之加重，立法者認為
    「執行刑」之加重對於被告的不利益結果，更是直接而明顯
    ，從而於民國103年6月4日修正公布刑事訴訟法第370條，關
    於不利益變更禁止原則之規定，特別增列第2項規定，明定
    由被告上訴或為被告之利益而上訴者，第二審法院不得諭知
    較重於原審判決之刑，其所稱「刑」，指「宣告刑及數罪併
    罰所定應執行之刑」，以杜以往司法實務將之限縮於宣告刑
    ，而不及於執行刑之爭議（本條項施行後，最高法院因而始
    於103年9月2日以最高法院103年度第14次刑事庭會議（三）
    ，決議同院67年1月10日67年度第一次刑事庭庭推總會議決
    議（一），因不合時宜，不再供參考）；此外，同條第3項
    更明定此不利益變更禁止原則，「於第一審或第二審數罪併
    罰之判決，一部上訴經撤銷後，另以裁定定其應執行之刑時
    ，準用之」之準用規定。以立法明定之方式，一舉解決最高
    法院以往實務，對於不利益變更禁止原則的限縮適用，並強
    化上述對於法院在定其應執行之刑案件中，所應受到的外部
    性及內部性界限之裁量權限制。
四、又按一人犯數罪，除如前述之在同一個案件內為判決外，亦
    有各別繫屬分別受裁判並先後確定，且符合數罪併罰之情形
    ，後者倘一裁判宣告數罪之刑，曾經定其執行刑，但依刑事
    訴訟法第477條第1項規定，再與其他裁判宣告之刑定其執行
    刑時，應否同受「前定之執行刑」之拘束，本次修正條文對
    此並未規定。本院以為，參酌立法者提案增訂刑事訴訟法第
    370條第2項、第3項之緣由經過，此應屬立法疏漏，而非立
    法者之有意省略。鑑於數罪併罰之定應執行之刑，係出於刑
    罰經濟與責罰相當之考量，本含有恤刑之性質，故於分屬不
    同案件之數罪併罰有應更定執行刑者，本於同為定刑裁定應
    為相同處理之原則，法院於裁定定應執行之刑時，自仍應有
    「不利益變更禁止原則」法理之考量；亦即，另定之執行刑
    ，其裁量所定之刑期，不得較重於前定之執行刑加計後裁判
    宣告之刑之總和。最高法院因而認為，分屬不同案件之數罪
    併罰，倘一裁判宣告數罪之刑，曾經定其執行刑，再與其他
    裁判宣告之刑定其執行刑時，在法理上亦應同受此原則之拘
    束，而於103年9月2日以最高法院103年度第14次刑事庭會議
    （二），決議以往行之多年的59年台抗字第367號判例要旨
    （雖曾經定其執行刑，但如再與其他裁判宣告之刑定其執行
    刑時，前定之執行刑當然失效，仍應以其各罪宣告之刑為基
    礎，定其執行刑，不得以前之執行刑為基礎，以與後裁判宣
    告之刑，定其執行刑），已不合時宜，不再援用。從而，另
    定之執行刑，其裁量所定之刑期，如較重於前定之執行刑加
    計後裁判宣告之刑之總和者，即屬違背法令，不惟得作為抗
    告之理由，亦得以之作為非常上訴之理由。
五、查受刑人因違反槍砲彈藥刀械管制條例等案件，分別先後判
    處如附表所示之刑（詳如附表所示），均經分別確定在案，
    有卷附各該判決、本院被告前案紀錄表可查。如附表編號1
    至3所示數罪，均為不得易科罰金之罪，茲檢察官據此聲請
    最後事實審之本院定其應執行之刑，本院審核後認該聲請為
    正當，又如附表編號2、3所列之罪刑，曾經就有期徒刑部分
    ，合併定應執行刑為有期徒刑9年，併科罰金新臺幣（下同
    ）12萬元。就有數刑罰之有期徒部分，本院當以此為基礎，
    另與如附表編號1所列之罪刑，定應執行之刑，以符上述內
    部性界限之意旨。
六、按數罪併罰之案件，雖應依刑法第50條、第51條規定就數罪
    所宣告之刑定其應執行之刑，然此僅屬就數罪之刑，如何定
    其應執行者之問題，本於數宣告刑，應有數刑罰權，此項執
    行方法之規定，並不能推翻被告所犯係數罪之本質，若其中
    一罪之刑已執行完畢，自不因嗣後定其執行刑而影響先前一
    罪已執行完畢之事實。是以各案中一部分犯罪之宣告刑已經
    執行完畢，仍應依法聲請犯罪事實最後判決之法院裁定，再
    依所裁定之執行刑，換發指揮書併合執行，其前已執行之有
    期徒刑部分，應予扣除。本件受刑人所犯如附表編號1所示
    之罪雖已執畢，有本院被告前案紀錄表附卷可證，惟如附表
    編號1所示之罪與編號2、3所示之罪，既合於數罪併罰之要
    件，依據前述說明，仍應就如附表編號1至3所示之罪所處之
    有期徒刑部分，合併定其應執行刑。
七、又對於已判決確定之各罪，已經定其應執行之刑者，如又重
    複裁定其應執行之刑，自係違反一事不再理之原則，即屬違
    背法令（最高法院96年度台非字第10號判決意旨參照）。經
    查受刑人所犯如附表編號2、3所示之罪，前經本院以108年
    度上訴字第2731號判決撤銷原判決，分別改判處有期徒刑7
    年10月併科罰金10萬元、有期徒刑3年8月併科罰金7萬元，
    並合併定應執行刑為有期徒刑9年併科罰金新臺幣12萬元，
    嗣經最高法院以110年度台上字第345號駁回受刑人上訴而確
    定，此有上述二判決書及本院被告前案紀錄表在卷可查。從
    而上述判決對於受刑人所犯此二罪關於罰金部分所定之執行
    刑仍屬有效存在；且本件如附表編號1所示之罪並無罰金刑
    ，故與附表編號2、3所示之罪，自不生就罰金刑部分另定應
    執行刑之問題，檢察官自毋庸再就罰金刑部分重新聲請定執
    行刑。依照前述說明，若再就此部分聲請，即屬違反一事不
    再理原則之違背法令。是本件檢察官就受刑人所犯此二罪關
    於罰金刑部分，再聲請定其應執行刑，自非合法，應予駁回
    ，附此敘明。
八、依刑事訴訟法第477條第1項，刑法第53條、第51條第5款，
    裁定如主文。
中　　華　　民　　國　　110 　　年　　6  　月    23 　日
                  刑事第二庭     審判長法　官  周盈文  
                                       法　官  謝梨敏
                                       法　官  錢建榮
以上正本證明與原本無異。
如不服本裁定，應於收受送達後五日內向本院提出抗告狀。
                                      書記官  許俊鴻
中　　華　　民　　國　　110 　年　　6 　　月　　23　　日